【裁判字號】    88,自,1098
【裁判日期】    890103
【裁判案由】    詐欺
【裁判全文】
台灣台中地方法院刑事判決                        八十八年度自字第一九八號
    自  訴  人  林淑惠
    被      告  蔡昭彥
右列被告因詐欺案件，經自訴人提起自訴，本院判決如左：
    主  文
蔡昭彥無罪。
    理  由
一、自訴意旨詳如附件自訴狀所載。
二、自訴人認被告蔡昭彥涉犯詐欺罪嫌，無非以被告自民國（下同）八十八年三月十
    日起陸續委託自訴人刊登宏浦股份有限公司（下稱宏浦公司）之徵人啟示廣告達
    四、五次，均未支付廣告費，其所交付作為給付部分廣告費用之支票經提示亦遭
    退票等語，為其論據。訊據被告蔡昭彥堅決否認有何詐欺犯行，並辯稱不認識自
    訴人，未曾與自訴人接觸過，有關宏浦公司廣告事宜均係由總經理陳振湳決定、
    處理等語。
三、按犯罪事實應依證據認定之，無證據不得推定其犯罪事實。刑事訴訟法第一百五
    十四條定有明文。又自訴人之自訴，係以使被告受刑事訴追為目的，其陳述是否
    與事實相符，仍應調查其他其他證據以資審認。再認定不利於被告之事實，需依
    積極證據，茍積極證據不足為不利於被告事實之認定時，即應為有利於被告之認
    定，更不必有何有利之證據。另刑法第三百三十九條第一項之詐欺取財罪之成立
    ，係以意圖為自己或第三人不法所有，以詐術使人將本人或第三人之物交付為要
    件，所謂以詐術使人交付，必須被詐欺人因其詐術而陷於錯誤，若其所用方法，
    不能認為詐術，亦不致使人陷於錯誤，即不構成該罪。換言之，該罪必須行為人
    自始基於不法所有之意圖，以詐術使人交付財物，始能構成。至於民事當事人間
    ，若有未依債務本旨履行債務之情形，在一般社會經驗而言，原因非一，非必出
    於自始無意給付之詐欺犯罪一端；而刑事被告依法不負自證無罪之義務，故在別
    無積極證據之情形下，自難違反刑事訴訟法第一百五十四條之規定，以被告單純
    債務不履行之狀態，即推定被告自始有不法所有之意圖而施用詐術。經查，自訴
    人接受客戶刊登廣告之委託前，通常都是由公司之經營型態及規模來判斷，以決
    定是否接受委託，本件自訴人接獲被告所經營之宏浦公司委託刊登廣告之電話後
    ，自訴人曾親自先前往宏浦公司之營業處所查看，當時宏浦公司營業處所內確實
    有行政人員在內處理業務，公司規模很大，營業狀況看起來很正常，並曾出示營
    利事業登記證，本件因宏浦公司營業狀況看起來並無異常之處，自訴人方依此決
    定接受委託，且自訴人於接獲被告給付登報費用之第一張支票後，曾向付款銀行
    （按即遠東國際商業銀行台中文心分行）照會查證，當時被告所開設之銀行帳戶
    往來亦正常等情，業據自訴人陳述甚明，依自訴人所述上開接受宏浦公司委託代
    為刊登人事廣告之過程觀之，自訴人之所以接受委託代宏浦公司刊登廣告，係出
    於自訴人前往宏浦公司觀察營業狀況後，依其自身觀察所得自行考量宏浦公司之
    資格、能力、信用狀況、交易內容、交易風險後所為之判斷、決定，尚難認係出
    於交易對方之詐欺行為致陷於錯誤而為之，至被告於委託自訴人刊登廣告之初，
    縱曾向自訴人要求以月結方式付款，並稱嗣後廣告量大，然要求契約當事人約定
    一定之付款方式及聲稱交易量如何，於社會一般之交易而言，所在多有，且屬交
    易之常軌，並無違背一般交易之經驗法則之處，亦難認係刑法詐欺罪所指之詐術
    。再宏浦公司於委託自訴人刊登人事廣告之時確實正常營業中，其在遠東國際商
    業銀行開設之第○七九一－六號支票帳號帳戶往來並係正常，已據自訴人陳述甚
    明，並有遠東國際商業銀行八十八年八月十日八八遠銀心字第○五五號函暨退票
    紀錄及往來通知附卷可稽，是在宏浦公司委託自訴人刊登廣告時，宏浦公司之營
    運及財務狀況均尚屬正常，參諸卷附自訴人所提出宏浦公司委託刊登之報紙廣告
    內容以觀，宏浦公司委託自訴人刊登者均係徵才之人事廣告，並非販售商品之廣
    告，是其廣告見報之作用僅在促使求職者前往應徵，以達宏浦公司徵用人才之目
    的，要無從因廣告見報而能使宏浦公司推廣業務、販售商品，被告之主觀如確有
    不法所有之意圖，理應委託刊登販售商品之廣告，而非徵才廣告，是亦難僅因宏
    浦公司嗣後未給付廣告費用，即逕行推定被告之主觀上有為自己或第三人不法所
    有之意圖，是宏浦公司縱確有積欠自訴人廣告費用未為給付之事實，亦屬單純債
    務不履行之民事糾紛，要與刑法詐欺罪之構成要件有間，揆諸上開說明，至屬明
    灼，而本件除自訴人之指述外，復查無其他積極證據足資證明被告有自訴人所指
    之犯行，依法自應為被告無罪之諭知。
據上論斷，應依刑事訴訟法第三百四十三條、第三百零一條第一項，判決如主文。
中        華        民        國    八十九    年    一    月      三    日
                                臺灣臺中地方法院刑事第二庭
                                    法  官  呂麗玉
右正本證明與原本無異。
如不服本判決，應於判決送達後十日內向本院提出上訴狀，上訴於臺灣高等法院臺中
分院( 須附繕本 )。
        書記官
中        華        民        國    八十九    年    一    月      六    日


司法院資訊處製作；財團法人民間司法改革基金會備份。
